臺灣新竹地方法院民事裁定  
111年度監宣字第147號
聲  請  人  陳麗芬  
受 監護 人  陳王彩鳳
上列當事人間聲請處分受監護人不動產事件，本院裁定如下：
    主    文
准聲請人陳麗芬（民國○○○年○○月○○○日生、身分證統一編號：Z○
○○○○○○○○號）代理受監護人陳王彩鳳（民國○○○年○○月○○日生、
身分證統一編號：Z○○○○○○○○○號）就如附表一所示不動產依附件
所示方案為分割，及處分如附表二編號1所示不動產，處分所得
價金應全部存入受監護人之新竹牛埔郵局帳號○○○○○○○－○○○○○○○
號帳戶。
聲請程序費用由受監護人負擔。
    理    由
一、按監護人對於受監護人之財產，非為受監護人之利益，不得
    使用、代為或同意處分。監護人代理受監護人購置或處分不
    動產，非經法院許可，不生效力。上開規定於成年人之監護
    準用之，民法第1101條第1項、第2項第1款、第1113條分別
    定有明文。
二、聲請意旨略以：受監護人陳王彩鳳（下稱其名）前經本院以
    110年度監宣字第206號裁定（下稱監護裁定）宣告為受監護
    宣告之人，並選任伊為監護人，陳炎華為會同開具財產清冊
    之人。陳王彩鳳所有坐落新竹市○○段0000○000000地號土地
    （詳附表一所示，下合稱系爭不動產）係與他人共有（詳附
    件），因陳王彩鳳就系爭不動產之應有部分僅96分之1，且
    共有人數眾多，難以有效使用系爭不動產，參以其他共有人
    協議以附件所示方式合併分割系爭不動產，多數共有人將出
    售分割後如附表二編號1所示不動產。因陳王彩鳳依分割前
    後應有部分比例計算持有系爭不動產之總面積相同，且現有
    他人願承購附表二編號1所示不動產，多數共有人亦有出售
    意願，出售之價格與市價相當，處分所得價款將作為陳王彩
    鳳將來養護生活之用，符合陳王彩鳳利益，爰依民法第1101
    條第1項、第2項第1款規定，聲請准許伊代理陳王彩鳳依附
    件所定方案分割系爭不動產，並准許伊代理陳王彩鳳處分如
    附表二編號1所示不動產等語。　　
三、經查：
  ㈠陳王彩鳳前經本院於民國110年8月17日以監護裁定為受監護
    宣告人，並選任聲請人為監護人，指定陳炎華為會同開具財
    產清冊之人，其等於110年10月14日、同年10月29日陳報相
    對人之財產清冊等情，有監宣裁定、陳報狀可參（見本院11
    0年度監宣字第206號卷【下稱監宣卷】第41頁至第43頁、第
    61頁至第99頁），經本院依職權調取上開案卷核閱無誤，則
    陳王彩鳳為受監護宣告之人，聲請人為其監護人，並已向本
    院陳報陳王彩鳳財產清冊等情，堪以認定。
  ㈡聲請人主張陳王彩鳳與他人共有之系爭不動產，共有人欲以
    以地易地方式協議分割等情，業據提出地籍圖謄本、土地登
    記第一類謄本、委託銷售授權書、系爭不動產分割方案為證
    （見本院卷第13頁至第29頁、第81頁至第91頁、第117頁、
    第135頁），堪認聲請人之主張為真實。本院審酌陳王彩鳳
    就系爭不動產應有部分比例換算面積在分割前分別為4.52平
    方公尺、3.83平方公尺，分割後分別為6.217平方公尺、2.1
    3平方公尺，分割前後土地面積僅差距0.003平方公尺，對其
    權益影響甚微，且附表二編號1土地共有人減少，有利於土
    地之利用及處分管理，從而，聲請人聲請本院許可其代理陳
    王彩鳳依附件分割方案處分附表一所示之土地，依法核無不
    合，應予准許。
  ㈢聲請人主張有買方願承購附表二編號1土地，其他多數共有人
    有出售意願，出售之價格與市價相當等情，有買賣總價表、
    委託銷售授權書、土地買賣契約、增補協議書、增補契約書
    、內政部動產交易實價查詢結果可參（見本院卷第79頁至第
    91頁、第153頁至第162頁、第167頁、第191頁），堪認系爭
    不動產分割後，確有人願意承購附表二編號1之土地。本院
    審酌分割後如附表二編號1所示之土地，相對人仍與其他17
    人維持共有，產權複雜、分割不易，且相對人應有部分比例
    換算面積僅有6.217平方公尺（即1.881坪），客觀上無法自
    行利用，又依買賣總價表（見本院卷第79頁）所示，出賣價
    格為新臺幣（下同)47萬9,551元，明顯高於依111年1月土地
    公告現值（見本院卷第117頁）計算之價額28萬5,578元（計
    算式：45,935×6.217＝285,578，小數點以下四捨五入，下同
    ），又每坪售價25萬5,080元【計算式：479,551÷(6.217×0.
    3025)＝255,080】，亦與同地號土地於111年1月間以每坪25
    萬5,000元交易價格相當（見本院卷第167頁、第191頁），
    足認該買賣不動產契約，已保障陳王彩鳳權益，且可增益陳
    王彩鳳將來生活照護，同時避免將來因該地所衍生之糾紛。
    從而，認聲請人聲請許可代陳王彩鳳出售分割後如附表二編
    號1所示之土地，核與前揭規定尚無不符，應予准許。
  ㈣末按監護人應以善良管理人之注意，執行監護職務；法院於
    必要時，得命監護人提出監護事務之報告、財產清冊或結算
    書，檢查監護事務或受監護人之財產狀況，民法第1100條、
    第1103條第2項均有明定，則本件聲請人代陳王彩鳳處分附
    表二編號1不動產，就處分所得之金錢，應全數存入相對人
    在新竹牛埔郵局所開立之帳號0000000－0000000號帳戶，並
    應妥適管理，使用於相對人照護所需費用，不得挪為己用。
    又為保障相對人之利益，聲請人應於處分不動產後30日內，
    提出監護事務之報告及變動後之財產清冊，陳報法院。
四、據上論結，本件聲請為有理由，爰裁定如主文。
中　　華　　民　　國　　111 　年　　9 　　月　　5 　　日
                  家 事法 庭  
　　　　           　　　 法　　官  朱美璘 
以上正本係照原本作成。
如對本裁定抗告，須於裁定送達後10日之不變期間內，向本院提
出抗告狀（需附繕本），並繳納抗告費新臺幣1,000元。
中　　華　　民　　國　　111 　年　　9 　　月　　5 　　日
                         書　記　官　溫婷雅   　　　　　　　　　　　　 
附表一：共有物分割前  
編號 土地標示 權利範圍  1 新竹市○○段0000地號土地（434平方公尺） 96分之1  2 新竹市○○段000000地號土地（368平方公尺） 96分之1  

附表二：共有物分割後
編號 土地標示 權利範圍  1 新竹市○○段0000地號土地（434平方公尺） 43400分之622  2 新竹市○○段000000地號土地（368平方公尺） 36800分之213